臺灣高等法院臺中分院刑事判決　　　100年度交上易字第745號
上　訴　人　臺灣臺中地方法院檢察署檢察官
上　訴　人
即　被　告　賴志育
上列上訴人因過失傷害案件，不服臺灣臺中地方法院100年度交
易字第53號中華民國100年3月17日第一審判決（起訴案號：臺灣
臺中地方法院檢察署99年度偵字第28009號），提起上訴，本院
判決如下：
    主  文
原判決撤銷。
賴志育從事業務之人，因業務上之過失傷害人，處拘役伍拾日，
如易科罰金，以新臺幣壹仟元折算壹日。緩刑貳年。
    事  實
一、賴志育每逢星期日或休假日均會至其雙親所經營、位於臺中
    市○○區○○路一五三之二號之自助餐店幫忙，負責駕駛貨
    車前往菜市場採買，係以駕駛車輛為附隨業務之人。其於民
    國九十九年四月十一日（適逢星期日）上午八時三十分許，
    為幫其父母採買，乃駕駛車牌號碼ＯＱ－０六六六號自用小
    貨車，自臺中市○○區○○路一五三之二號路邊起步，欲穿
    越東蘭路至對向車道由卓蘭往東勢方向行駛，其原應注意起
    駛前應顯示方向燈，注意前後左右有無障礙或車輛行人，並
    應讓行進中之車輛行人優先通行，且在有禁止迴車標誌或劃
    有分向限制線之路段，不得迴車，而當時係日間、天候晴朗
    ，路面乾燥、無缺陷及障礙物，視距良好，並無不能注意之
    情事，竟疏未注意東蘭路劃設有分向限制線不得跨越或迴車
    ，且亦疏未注意東蘭路上有無其他車輛行進，貿然即自路邊
    起步逆向斜跨東蘭路至對向車道，適有無照駕駛車牌號碼Ｊ
    ＹＫ－八０五號重型機車之詹立發，沿東蘭路由東勢往卓蘭
    方向行駛，見狀已煞避不及，雙方遂於東勢往卓蘭之東蘭路
    車道上（東蘭路石城幹三七電桿前）發生碰撞，詹立發因而
    人車倒地，致受有右股骨骨折、右橈骨骨折、右手第三、四
    指骨折併韌帶斷裂、左大拇指脫臼、頭部外傷併前額撕裂傷
    等傷害。賴志育於肇事後，於有偵查犯罪權限之承辦員警到
    場處理尚未知何人肇事時，即當場主動向員警自承肇事，自
    首而接受裁判。
二、案經詹立發訴由臺灣臺中地方法院檢察署檢察官偵查起訴。
    理  由
壹、證據能力方面：
    按被告以外之人（包括證人、鑑定人、告訴人、被害人及共
    同被告等）於審判外之陳述雖不符刑事訴訟法第一百五十九
    條之一至之四等四條之規定，而經當事人於審判程序同意作
    為證據，法院審酌該言詞陳述或書面陳述作成時之情況，認
    為適當者，亦得為證據；當事人、代理人或辯護人於法院調
    查證據時，知有刑事訴訟法第一百五十九條第一項不得為證
    據之情形，而未於言詞辯論終結前聲明異議者，視為有前項
    之同意，同法第一百五十九條之五定有明文。立法意旨在於
    傳聞證據未經當事人之反對詰問予以核實，原則上先予排除
    。惟若當事人已放棄反對詰問權，於審判程序中表明同意該
    等傳聞證據可作為證據；或於言詞辯論終結前未聲明異議，
    基於尊重當事人對傳聞證據之處分權，及證據資料愈豐富，
    愈有助於真實發見之理念，且強化言詞辯論主義，使訴訟程
    序得以順暢進行，上開傳聞證據亦均具有證據能力。查本件
    以下引用之被告以外之人於審判外之言詞或書面陳述，檢察
    官及被告於本院準備程序及審理時，並未就有何於刑事訴訟
    法第一百五十九條第一項不得為證據之情形於本院言詞辯論
    終結前聲明異議，且以下引用之被告以外之人於審判外之言
    詞或書面陳述，亦經本院於審理期日逐一提示、朗讀，並告
    以要旨，本院復審酌相關筆錄之製成，文書卷證資料之取得
    ，並無證據顯示有何違背程序規定情事，依據上述之說明，
    均應具有證據能力。
貳、實體方面：
一、上開事實，業據被告賴志育於本院審理時坦承不諱，核與證
    人即告訴人詹立發於警詢及偵訊中指訴之情節相符（見他字
    卷第二三、六七頁），並有道路交通事故現場圖、道路交通
    事故調查報告表(一)、(二)、道路交通事故當事人駕籍、車籍資
    料、證號查詢機車駕駛人、汽車駕駛人資料、行政院衛生署
    豐原醫院診斷證明書、童綜合醫院一般診斷書、東勢鎮農會
    附設農民醫院一般診斷書、肇事現場及車輛照片六張等附卷
    可稽（見他字卷第十九至二一、三一至三二、三四至三九頁
    ），被告自白核與事實相符。
二、按汽車起駛前應顯示方向燈，注意前後左右有無障礙或車輛
    行人，並應讓行進中之車輛行人優先通行；又在有禁止迴車
    標誌或劃有分向限制線之路段，不得迴車，道路交通安全規
    則第八十九條第一項第六款、第一百零六條第二款分別定有
    明文，被告賴志育考領有普通小型車駕駛執照，有上開道路
    交通事故當事人駕籍資料可憑，對上開交通安全規則應知之
    甚詳，其駕駛自小貨車當應注意上述道路交通安全規則之規
    定。又肇事路段之東勢區○○路中央劃設有分項限制線一節
    ，有卷附道路交通事故現場圖及現場照片可按，則被告自不
    得於該路段迴車或跨越分向限制線；再被告復自承其於肇事
    當時，乃駕駛車牌號碼ＯＱ－０六六六號自用小貨車，自其
    父母經營、位於臺中市○○區○○路一五三之二號路邊起步
    ，逆向穿越東蘭路至對向車道欲往東勢方向行駛，顯然被告
    賴志育於本件車禍事故前，確未注意上揭規定甚明。又於本
    件車禍事故當時，日間天候晴朗，路面乾燥、無缺陷及障礙
    物，視距良好，並無不能注意之情事，此有卷附道路交通事
    故調查報告表(一)可稽，詎被告賴志育竟疏未注意，貿然即自
    路邊起步逆向斜跨東蘭路至對向車道，致與告訴人所騎乘之
    重型機車發生碰撞，被告賴志育就本件交通事故之發生，確
    有應注意、能注意而未注意之過失，至為明確。再本件經本
    院依職權送臺中市車輛行車事故鑑定委員會鑑定，亦認被告
    賴志育駕駛自用小貨車起步逆向行駛，違反標線禁制不當迴
    車，為肇事原因，告訴人詹立發無肇事因素，有上開委員會
    一百年八月一日出具之鑑定意見書在卷可考（見本院卷第二
    五至二七頁）。而告訴人確因本件交通事故受有傷害，已見
    前述，被告賴志育之過失駕駛行為與告訴人之受傷結果間，
    具有相當因果關係，亦足認定。從而，本件事證已臻明確，
    被告賴志育之過失犯行洵堪認定，應予依法論科。
三、按刑法上所謂業務，係指個人基於其社會地位繼續反覆所執
    行之事務，其主要部分之業務固不待論，即為完成主要業務
    所附隨之準備工作與輔助事務，亦應包括在內（最高法院七
    十一年臺上字第一五五０號判例參照）；又刑法第二百七十
    六條第二項所謂之業務，係指以反覆同種類之行為為目的之
    社會活動而言，故一人不以一種業務為限，如一人同時兼有
    二種或二種以上之業務，而在某一種業務上有過失致人於死
    之行為，即應負其業務過失致死罪責（最高法院九十年臺上
    字第六一六九號判決意旨參照）。查被告賴志育平素雖係從
    事汽車維修、保養之業務，此固有其名片一張可參（見他字
    卷第四四頁），然其於偵訊時即已供稱：伊平常於星期日會
    幫其母買菜，本件事故發生時伊係要幫其母開設之自助餐店
    買菜等語（見他字卷第六三頁）；復於原審審理時供稱：星
    期日或休假日時會幫其母買菜，伊自十八歲有駕照之後，就
    會幫其母開貨車買菜等語（見原審卷第三十頁）；另於本院
    審理中供稱：伊從國中開始，於星期例假日時就幫忙父母之
    自助餐廳買菜，本件事故發生時，伊正要幫母親去買菜等語
    （見本院卷第四八頁）。是由被告上開供詞可知，被告雖另
    有從事汽車維修保養之工作，惟其固定於星期日或休假日均
    會至其雙親所經營、位於臺中市○○區○○路一五三之二號
    之自助餐店幫忙，負責駕駛貨車前往菜市場採買，而採買為
    經營自助餐之必要行為，被告反覆於星期例假日為其父母執
    行經營自助餐業務之主要業務行為，駕駛車輛乃為完成主要
    業務所附隨之輔助事務甚明，堪認被告係以駕駛車輛為其附
    隨業務，而為從事駕駛業務之人。是核被告賴志育所為，係
    犯刑法第二百八十四條第二項前段之業務過失傷害罪，公訴
    人認被告係犯刑法第二百八十四條第一項之過失傷害罪，容
    有未洽，惟因兩者社會基本事實相同，爰依法變更起訴法條
    。被告賴志育於有偵查犯罪權限之承辦員警到達肇事現場，
    尚不知何人犯罪之時，留於現場主動向員警坦承肇事，並配
    合犯罪之偵查而接受裁判，有改制前臺中縣警察局道路交通
    事故肇事人自首情形紀錄表可參（見他字卷第二六頁），其
    對於未發覺之罪自首而接受裁判，斟酌本案為車禍事故之犯
    罪情節，依刑法第六十二條前段規定減輕其刑。
四、原審判決認被告賴志育罪證明確，而予論罪科刑，固非無據
    ，惟查：(1)被告固定於星期例假日為其父母執行經營自助餐
    之業務即前往市場採買，被告長期固定駕駛自小貨車前往市
    場採買行為，具有反覆性，自具有業務性質，而駕駛自小貨
    車前往市場採買，即為完成主要業務所附隨之輔助事務，是
    被告於駕車採買過程中肇事致人受傷，乃觸犯業務過失傷害
    罪，原審不察，認被告僅觸犯刑法第二百八十四條第一項之
    過失傷害罪，顯有違誤。(2)告訴人雖為無照駕駛，惟此僅屬
    應否處以行政罰鍰之範圍，與有無駕駛疏失無涉，另本件車
    禍肇因於被告逆向跨越分向限制線而肇事，事發突然，無證
    據顯示告訴人有應注意而未注意之疏失，且本件經鑑定結果
    ，亦同認告訴人無肇事因素，原審未予查證，遽認告訴人未
    注意車前狀況，亦與有過失云云，容有未當。(3)量刑之輕重
    ，雖屬事實審法院得依職權自由裁量之事項，然仍應受比例
    原則及公平原則之限制，否則其判決即非適法。又刑事審判
    旨在實現刑罰權分配的正義，故法院對有罪被告之科刑，應
    符合罪刑相當之原則，使輕重得宜，罰當其罪，以契合社會
    之法律感情。且科刑時應以行為人之責任為基礎，並審酌一
    切情狀，尤應注意下列事項，為科刑輕重之標準：一、犯罪
    之動機、目的。二、犯罪時所受之刺激。三、犯罪之手段。
    四、犯罪行為人之生活狀況。五、犯罪行為人之品行。六、
    犯罪行為人之智識程度。七、犯罪行為人與被害人之關係。
    八、犯罪行為人違反義務之程度。九、犯罪所生之危險或損
    害。十、犯罪後之態度。」此為刑法第五十七條所明定。是
    被告犯罪所生之危險或損害、是否已與被害人達成和解，其
    量刑基礎即有不同，應予差別處遇。查本件被告於本院審理
    中已與告訴人達成和解，有原審法院和解筆錄一件附卷可憑
    （見本院卷第三二頁），而告訴代理人並於本院準備程序中
    當庭表示請對被告輕判等語（見本院卷第三八頁反面），是
    被告犯罪量刑之基礎已有不同，原審判決未及審酌，尚有未
    洽。從而，被告上訴意旨指摘原審判決量刑太重云云，雖無
    理由，然檢察官上訴意旨指摘原審判決罪名不當，暨告訴人
    雖為無照駕駛，然無證據推論其有過失，被告應負全部過失
    等語，為有理由，原審判決既有前述瑕疵，即屬無可維持，
    自應由本院予以撤銷改判。爰審酌被告無犯罪前科，素行良
    好（見卷內臺灣高等法院被告前案紀錄表），其以駕駛車輛
    為附隨業務，本應謹慎小心維護自身及參與道路交通者之安
    全，竟疏於行車安全之注意義務因而肇事，兼審及被告之過
    失程度，告訴人所受傷害情形，被告犯後自首，並於原審及
    本院審理中均能坦認過失，態度良好，復已於一百年七月十
    四日與告訴人達成和解，並給付告訴人新臺幣三十一萬元（
    見本院卷第三二至三三頁）等一切情狀，量處如主文第二項
    所示之刑，並諭知易科罰金之折算標準。
五、末查被告前未曾受有期徒刑以上刑之宣告，有臺灣高等法院
    被告前案紀錄表在卷可憑，此次因駕車肇事而觸犯刑典，並
    於本院審理中與被害人成立和解，堪信被告經此教訓，應知
    所警惕，當無再犯之虞，本院斟酌上情，認被告所受本案刑
    之宣告，以暫不執行為適當，故併予宣告緩刑二年，以勵自
    新。
據上論結，應依刑事訴訟法第三百六十九條第一項前段、第三百
六十四條、第二百九十九條第一項前段、第三百條，刑法第二百
八十四條第二項前段、第六十二條前段、第四十一條第一項前段
、第七十四條第一項第一款，刑法施行法第一條之一，判決如主
文。
本案經檢察官徐松奎到庭執行職務。
中    華    民    國   100    年    9     月    14    日
            刑事第七庭    審判長法  官  林  榮  龍
                                法  官  黃  仁  松
                                法  官  王  義  閔
上列正本證明與原本無異。
不得上訴。
                                書記官  王  麗  珍
中    華    民    國   100    年    9     月    14    日